臺灣臺中地方法院民事判決　　　　　　　 95年度訴字第469號
原　　　告　丙○○
被　　　告　乙○○
　　　　　　　　　　　（現因案於臺灣臺中女子監獄執行中）
　　　　　　金豐證券股份有限公司
法定代理人　甲○○
上　一　人
訴訟代理人　羅豐胤律師
複代理人　　蔡素惠律師
上列當事人間損害賠償事件，本院於96年1月24日言詞辯論終結
，判決如下：
    主    文
被告乙○○應給付原告新臺幣壹拾伍萬肆仟伍佰元及自民國九十
四年十二月八日起至清償日止按週年利率百分之五計算之利息；
被告應連帶給付原告新臺幣參拾陸萬零伍佰元，及被告乙○○自
民國九十四年十二月八日起、被告金豐證券股份有限公司自民國
九十五年四月一日起，均至清償日止按週年利率百分之五計算之
利息。
原告其餘之訴駁回。
訴訟費用由被告連帶負擔十分之七，餘由被告乙○○負擔。
本判決就被告乙○○部分得假執行；就被告金豐證券股份有限公
司部分於原告以新臺幣壹拾貳萬零壹佰陸拾柒元供擔保後，得假
執行。但被告金豐證券股份有限公司如於假執行程序實施前以新
臺幣參拾陸萬零伍佰元為原告預供擔保，得免為假執行。
原告其餘假執行之聲請駁回。
    事實及理由
甲、程序方面：
    被告於訴之變更或追加無異議，而為本案之言詞辯論者，視
    為同意變更或追加。民事訴訟法第255條第2項定有明文。本
    件原告起訴時請求判決被告乙○○應給付原告新臺幣（下同
    ）515,000元及自起訴狀繕本送達翌日起至清償日止，按週
    年利率百分之五計算之利息，嗣於民國（下同）95年3月15
    日言詞辯論期日當庭言詞追加被告金豐證券股份有限公司（
    下稱金豐證券公司），被告無異議而為本案之言詞辯論，依
    前開民事訴訟法規定，視為同意追加，原告關於被告金豐證
    券公司之追加即屬合法，核先敘明。
乙、實體方面：
一、原告起訴主張略以：
  (一)被告乙○○於86年6月至93年8月間任職於被告金豐證券公司
    擔任營業員，因被告乙○○利用不知情之訴外人林瑞晉及陳
    美玉所有證券帳戶參與投資股票失利，發生虧損，竟基於為
    自己不法所有之概括犯意，利用原告委託在金豐證券公司進
    行負責股票之機會，連續未經原告授權或同意，虛偽登載其
    職務上製作之賣出委託書，掛單賣出原告所有之股票及盜用
    原告印文之空白復華銀行取款條，盜賣原告之股票及盜領原
    告之存款，計盜賣原告中鋼股票新臺幣（下同）293,695 元
    、志聯69,193元，地球32,257元，華邦15,543元及盜領現金
    104,423元，總計原告因被告乙○○之犯行損失51,5000元。
  (二)查原告關於系爭股票與證券商係採以集保戶之方式，與被告
    金豐證券公司簽訂開設集中保管帳戶契約後，設有集保帳戶
    ，而將股票交予被告金豐證卷公司保管，而非將股票交由告
    乙○○個人保管，而被告金豐證券公司僱用被告乙○○為營
    業員，負有辦理有價證券之買賣、開戶、推介、申報、結算
    、交割等事務，惟被告乙○○利用其職務上知悉客戶帳號，
    且代客戶買賣股票之機會，在被告金豐證券公司營業場所及
    營業時間內，將原告所有之系爭股票盜賣，核屬職務上予以
    機會之行為，亦與執行職務之時間或處所有密切關係之行為
    ，被告金豐證券公司未盡選任監督之責，即應依民法第184
    條、第188條第1項規定與被告乙○○負連帶損害賠償責任。
  (三)縱被告金豐證券公司已盡選任、監督之責，然原告與被告金
    豐證券公司間有委託買賣有價證卷之契約關係，且被告乙○
    ○為被告金豐證券公司之代理人，既被告乙○○有未經原告
    授權而盜賣系爭股票之逾越權限行為，依民法第544條及第
    224條規定，被告金豐證券公司應與被告乙○○之故意行為
    負同一責任。
  (四)綜上，爰依侵權行為、委任契約之法律關係提起本件訴訟。
    並聲明：求為判決(一)先位聲明：被告應連帶給付原告
    515,000元，及自起訴狀及追加起訴繕本送達翌日起至清償
    日止，按週年利率百分之五計算之利息；(二)被告乙○○或被
    告金豐證券公司應給付原告515,000元，及自起訴狀及追加
    起訴狀繕本送達翌日起至清償日止，按週年利率百分之五計
    算之利息。並陳明願供擔保請准宣告假執行。
  (五)對被告抗辯之補充陳述：
    1.被告金豐證券公司所提出之各式警語及公告，皆是事後置
      放？另電話抽查紀錄明顯是事後再製作，縱認屬實，被告
      乙○○為被告金豐證券公司之員工，自亦明知電話有錄音
      ，且深知公司抽查，倘被告乙○○心存不法，焉有於電話
      談論之理；又縱屬真實，錄音內容何在，又與原告之請求
      有何關係？
    2.原告與被告乙○○間並無任何金錢往來，且被告乙○○亦
      稱伊是於拜訪客戶時，假藉補登存摺之名留存存摺，並坦
      承於將存摺送回時，利用告知原告假藉要抽籤等將取款條
      夾帶偷蓋在取款條上面，且坦承通儲密碼皆在執行業務給
      客戶設定時順便抄起來，足見被告乙○○所有不法行為皆
      是替被告金豐證券公司執行業務趁機所為。
二、被告乙○○方面：對於原告所主張之訴訟標的逕為認諾。
三、被告金豐證券公司答辯略以：
  (一)原告之備位聲明究以何請求權基礎主張被告乙○○與被告金
    豐證券公司對原告負有不真正連帶債務，又被告金豐證券公
    司或乙○○與原告間之契約究為何？被告金豐證券公司違反
    何義務？有無歸責事由？原告之損失為何？原告之損失與被
    告金豐證券公司之違約行為有無因果關係？均未見原告舉證
    證明。
  (二)原告陳稱遭被告乙○○個人違法盜賣股票、盜領股款而受損
    害乙事，純屬原告與被告乙○○私人間之金錢糾紛事件，實
    則為原告自行將存摺、印章交給被告乙○○使用並告知通儲
    密碼，以便於被告乙○○利用帳戶內資金、股票，藉以操作
    股票買賣以為套利，故渠等間之私人借貸或其他金錢往來關
    係，實非為被告乙○○之職務上或利用職務上機會所為之行
    為。且證券公司營業員之職務範圍，依證券商負責人與業務
    人員管理規則第2條規定，包括有價證券之買賣、開戶、推
    介、申報、結算、交割等，至於銀行之開戶、變更資料、存
    提款，並非營業員之職務，從而領取客戶之股票交割款或存
    款，自非證券公司營業員因執行所受之命令，亦非受託之職
    務自體或執行該職務所必要之行為，被告乙○○縱有盜領客
    戶銀行款項情事，乃屬個人犯罪行為，與被告金豐證券公司
    無涉。且查被告乙○○取得原告之印鑑及存摺部分，原告與
    被告乙○○係原告臺中市第四信用合作社之同事，且從事股
    票買賣多年，對於證券公司及銀行之資料，自當較一般人為
    熟稔，證券公司之任何資料並無須蓋用銀行帳戶之印鑑章，
    從而，其於刑事案件偵查中所稱印鑑章交由被告乙○○蓋用
    之供述，顯非事實。至於存摺部分，原告自承自93年6月1日
    交由被告乙○○持有，至同年7月30日始返還，且亦自承係
    在其上班地點交付予乙○○，從而其印章及存摺並非於被告
    金豐證券公司營業處所與營業時間內交付予被告乙○○，乙
    ○○持有客戶之銀行存摺與印鑑，均與營業員之職務內容或
    執行職務無關，自無民法第188條之適用。
  (三)被告金豐證券公司要求原告書立聲明書，聲明不將原留印鑑
    、款項、存摺、或有價證券交由公司員工保管或與其有關借
    貸金錢或股票情事，原告明知上開約定，詎仍故違規定，將
    銀行存摺交由被告乙○○保管；且被告乙○○並執有蓋有原
    告真正印鑑之取款條，復知悉原告通儲密碼；而委託證券商
    買賣股票之所有手續，均無庸亦不得要求客戶留存通儲密碼
    ，若非客戶自行提供，營業員洵無可能知悉客戶之銀行通儲
    密碼，足見原告與被告乙○○間應有密切之金錢關係；從而
    ，本件應為原告與被告乙○○間之私人借貸或其他金錢糾紛
    。再者被告金豐證券公司為提醒客戶勿將存摺、印鑑等交由
    營業員保管乃於公司營業廳各處明顯位置張貼告示，告知客
    戶公司嚴禁代客戶保管存摺、印章及一切代辦交割手續，原
    告違反法令之規定，及契約所定之安全機制，而將存摺、印
    鑑交由被告乙○○保管，甚至親自告訴被告乙○○其通儲密
    碼，充分信任被告乙○○，交易安全託付其身，遭受損害，
    隨時發生，為所預期，其由此所生損害，自應自行負責，與
    被告金豐證券公司無涉。
  (四)被告金豐證券公司確實依臺灣證券交易所股份有限公司營業
    細則第80條第4項規定，對電話委託均同步錄音，並不定期
    查核電話內容，93年4月23日、93年6月18日、93年7月2日及
    93年7月30日均曾抽查到被告乙○○之電話錄音，均無任何
    異狀，足見被告金豐證券公司對被告乙○○執行職務之監督
    ，已盡相當之注意，依民法第188條第1項但書之規定，被告
    金豐證券公司不負賠償責任。
  (五)本件原告在復華銀行開設活期儲蓄存款帳戶成立消費寄託之
    關係，而匯入原告上開帳戶經復華銀行受領之515,000元，
    係購買系爭股票之人所支付之對價，給付之對象係原告而非
    被告乙○○，故不論乙○○是否盜賣系爭股票，因該股票交
    割款之給付對象為原告，且具有終局給付之性質，則就上開
    經復華銀行受領之515,000元部分，在原告與復華銀行間自
    仍成立消費寄託關係。而盜領存款非屬證券公司營業員執行
    職務所生之損害，從而縱認被告乙○○盜賣原告所有系爭股
    票，致令原告喪失該股票之利益，被告應依法負連帶賠償責
    任，惟系爭股票出售後，其交割款即存入原告上開復華銀行
    帳戶內，使原告受有515,000元之利益，其損害之發生及利
    益之取得均係基於同一事實而發生，自有民法第216條之1損
    益相抵原則之適用。至於被告乙○○盜領原告之銀行存款，
    既非基於執行職務所為，該部分之損失，自不得要求被告連
    帶負責。
  (六)倘被告乙○○確有盜領原告存款、盜賣原告股票等情事，原
    告將印章、存摺交付予被告乙○○使其得以順利使用，並告
    知其通儲密碼令其得以提領款項，就本件損害之發生，顯立
    於關鍵性主因。退言之，姑不論被告乙○○如何取得該等印
    章、存摺及通儲密碼，鑑於證券公司及銀行對帳單均分別按
    月寄送，且於原告主張被盜賣、盜領期間，非無進行交易情
    事，顯見原告非無機會且應知悉被告乙○○調度渠所有股票
    、存款之事實，惟渠不僅未即時告知被告金豐證券公司，且
    亦任由損害發生並擴大，故原告實有相當之與有過失。
  (七)原告與被告乙○○間已就原告之損害515,000元達成和解，
    並由被告乙○○簽發93年9月15日到期之票面金額515,000元
    之本票予原告，雙方損害賠償之債實已變更為本票債務，被
    告金豐證券公司對該本票債務並無連帶債務可言。
四、兩造經本院整理不爭執事項，並簡化爭點如下，本院並以不
    爭執之事實為本判決之基礎：
  (一)兩造不爭執之事實：
    1.被告乙○○認諾。
    2.被告乙○○於86年6月至93年8月任職於被告金豐證券公司
      臺中分公司任營業員。
    3.原告之股票於93年6月2日賣出之數量、價格及交割金額（
      同刑事判決價格）。
    4.被告乙○○就本件簽立到期日為93年9月15日票面金額為
      515,000元之本票交付原告。
  (二)本件之爭點：
    1.被告乙○○與原告是否有金錢往來關係，被告乙○○賣出
      原告之股票是否經原告同意或授權，而無盜賣、盜領之情
      事。
    2.被告乙○○是否持有原告之存摺、取款條及通諸密碼，其
      領取原告之存款是否盜領。
    3.被告乙○○盜領客戶存款是否營業員之職務行為。
    4.被告金豐證券公司對被告乙○○之選任監督有無過失。
    5.原告是否將存摺、取款憑條及通儲密碼交付被告乙○○？
      原告就損害之發生是否因此而與有過失？
    6.原告損害若何（計算基礎、時點、計算式如何？）
    7.原告備位請求之法律依據為何？
五、法院之判斷：
（一）按當事人於言詞辯論時為訴訟標的之捨棄或認諾者，應本
      於其捨棄或認諾為該當事人敗訴之判決，民事訴訟法第三
      百八十四條定有明文。茲查，原告起訴主張依侵權行為之
      法律關係，請求被告乙○○給付515,000元及法定遲延利
      息，業經被告乙○○於言詞辯論期日認諾在案，爰依首揭
      規定，判決如主文第1項所示。
（二）關於原告所有之前揭股票是否遭被告乙○○盜賣，原告設
      於復華銀行前揭帳戶內之存款是否遭被告乙○○盜領部分
      ：
    (一)原告主張乙○○係因參與投資股票失利，發生鉅額虧損，
      個人財務陷於窘境，乃未得原告授權即虛偽登載其職務上
      製作之股票賣出委託書，持以行使掛單賣出原告所有前揭
      股票，再藉口補辦資料，取得原告設於復華銀行前揭帳戶
      之印鑑章，盜蓋印文於數張空白取款憑條上，嗣於股票賣
      出交割後，偽填取款日期、金額於已盜蓋印文之取款憑條
      上，持以向復華銀行行員盜領盜賣股票之交割款410,577
      元及原有存款104,423元之事實，迭據被告乙○○於上開
      刑事案件警訊、檢察官訊問、本院刑事庭受理之94年度訴
      字第2895號刑事案件審理時供陳明確，有本院調取之上開
      案件之偵查卷、刑事卷可稽，並經被告乙○○於本院審理
      時認諾在案，應堪信為真正；另被告乙○○出賣前揭股票
      及領取前揭帳戶內之存款，若係獲授權，衡情原告應會將
      存摺連同印鑑章交乙○○保管，被告乙○○當亦係於領款
      時始填具取款支出憑條，實無預先蓋用印鑑章於空白取款
      支出憑條備用之必要；惟參諸本件刑事案件偵、審過程中
      曾查獲已蓋用原告印鑑章之空白取款支出憑條之情況證據
      以觀，適益足徵原告之主張為真實。
    (二)被告乙○○因前開行為，觸犯行使偽造私文書等罪行，經
      本院刑事庭上開案件審理後，亦與本院為相同認定，判處
      有期徒刑2年確定，此有宣示判決筆錄1件附卷可稽，被告
      金豐證券公司關於原告所有股票非遭乙○○盜賣、盜領之
      抗辯，洵無足採。
    (三)原告主張被告乙○○盜賣其所有前揭股票及盜領存款之數
      量、金額，除據被告乙○○認諾在案外，復據復華商業銀
      行股份有限公司台中分行以95年9月29日復台中字第
      09500000271號函檢送原告開戶暨相關服務申請書影本、
      委託書影本、客戶往來交易明細及93年6月4日存摺類取款
      憑條影本各乙張在卷可憑，原告此部分之主張，自堪信為
      真實。
（三）關於被告乙○○盜賣原告所有前揭股票，進而將匯入前揭
      帳戶內之交割款連同原有存款併予盜領，是否屬其執行職
      務所生之損害部分：
    (一)僱用人藉使用受僱人而擴張其活動範圍，並享受其利益，
      且受僱人執行職務之範圍，或其適法與否，要非與其交易
      之第三人所能分辨，是為保護交易之安全，民法第188條
      第1項所謂受僱人因執行職務不法侵害他人之權利，應依
      客觀事實決定，亦即受僱人之行為在客觀上具備執行職務
      之外觀，而侵害第三人之權利時，不問僱用人或受僱人之
      意思如何，均應認係執行職務所為之行為。準此，在依客
      觀說作為判斷是否執行職務之標準下，不僅指受僱人因執
      行其所受命令，或委託之職務自體，或執行該職務所必要
      之行為屬執行職務之行為，即濫用職務或利用職務上之機
      會及與執行職務之時間或處所有密切關係之行為，其在外
      形之客觀上足認為與執行職務有關，而不法侵害他人之權
      利者，即令其係為自己利益所為之違法行為，亦應包括在
      內（最高法院42年台上字第1224號判例意旨參照）。
    (二)被告乙○○既曾於86年6月至93年8月間，受僱於被告金豐
      證券公司，擔任營業員，主要職務係受客戶委託辦理屬被
      告營業項目範圍內之有價證券買賣、開戶、推介、申報、
      結算、交割等事務（證券商負責人與業務人員管理規則第
      2條、第3條參照），則被告乙○○利用代原告買賣股票之
      機會，於營業時間內，在原告之營業場所，偽填股票賣出
      委託書，掛單賣出原告所有前揭股票，在客觀上自與其職
      務相關；又被告乙○○盜賣原告所有前揭股票所得之交割
      款合計410,577元，均匯入原告設於復華銀行之前揭帳戶
      內，如非偽填取款憑條並盜領帳戶內之交割款，必無法達
      到盜賣股票之目的，顯見其係以盜領交割款之方法，達成
      其盜賣股票之目的，其接續數行為間有方法結果之牽連關
      係，亦即盜賣股票與盜領交割款二者，並非各自獨立之行
      為，自應一體觀察，是被告乙○○盜賣原告所有前揭股票
      ，進而盜領前揭帳戶內之交割款所致之損害，均屬其執行
      職務所生之損害。再者，證券商營業員，主要職務雖係受
      客戶委託代為買賣股票，但在強調服務及客戶至上之現代
      企業經營模式下，營業員在競爭壓力下，為求業績，代客
      戶領取股東會紀念品或補登資料以服務客戶之行為，比比
      皆是，亦非現行法令或證券公司所禁止之行為，則營業員
      之上開行為，自客觀上觀察，仍屬其附隨業務，是被告乙
      ○○藉口代原告補辦資料，取得持有原告設於復華銀行前
      揭帳戶之存摺，盜蓋印鑑章印文於數張空白取款憑條上，
      持以將原告前揭帳戶內之原有存款104,423元併予盜領，
      自屬利用職務上機會之行為，亦為其執行職務所生之損害
      。至於被告金豐證券公司雖指稱，本件係被告乙○○利用
      受客戶之託，「私下」替客戶保管存摺、印章、股票並代
      客操作及代覓人頭買賣股票，或助理營業員利用私下個人
      受託買賣股票等違法且與職務無關行為之機會，盜賣客戶
      股票或侵吞款項，亦即純屬營業員受託之私下授權個人犯
      罪行為，與職行職務無關，而認為僱用人即證券公司無庸
      負連帶賠償責任。然查，本件被告乙○○及原告經本院隔
      離訊問後，均一致陳稱被告乙○○係於拜訪時，以藉口代
      補摺方式取得存摺；而據被告乙○○稱，通儲密碼係客戶
      在開證券戶及銀行戶時，有設定通儲密碼順便抄起來等，
      核非被告金豐證券公司所指稱之客戶「私下」替客戶操作
      股票所取得，自不能據以為有利於被告金豐證券公司之認
      定，被告金豐證券公司此部分所辯，殊無足採。
（四）關於被告金豐證券公司就監督被告乙○○職務之執行，是
      否已盡相當之注意或縱加以相當之注意而仍不免發生損害
      部分：
    (一)按受僱人因執行職務，不法侵害他人之權利者，若僱用人
      選任受僱人及監督其職務之執行，已盡相當之注意或縱加
      以相當之注意而仍不免發生損害者，僱用人不負賠償責任
      ，固為民法第188條第1項所明定。但此種情形係為僱用人
      之免責要件，僱用人茍欲免其責任，即應就此負舉證之責
      （最高法院19年上字第3025號判例意旨參照）。
    (二)依被告金豐證券公司所述：被告乙○○任職期間，被告金
      豐證券公司曾不定期抽聽電話錄音亦無異常紀錄之事實，
      固據其提出電話錄音查核表影本20紙為證，惟參諸上開刑
      事案件偵查卷、刑事卷內附之證據資料所示，乙○○係早
      自92年8月13日起即開始陸續盜賣客戶股票及盜領存款，
      迄至93年8月11日因客戶檢舉犯行遭揭發為止，期間長達1
      年，受害之客戶多達19人，盜賣筆數高達165筆，盜賣、
      盜領取得之款項總額為26,337,651元，被告對於乙○○長
      期、次數頻繁之犯罪行為，竟全然未能發覺，迨至客戶檢
      舉始發現上情，豈能認被告金豐證券公司有合於監督被告
      乙○○職務之執行，已盡相當之注意或縱加以相當之注意
      而仍不免發生損害情事，被告金豐證券公司徒憑上開證據
      ，作為免責之理由，舉證實有未足。
（五）關於被告乙○○盜賣原告所有前揭股票所得之交割款，並
      匯入原告設於復華銀行之前揭帳戶內，是否堪認為原告與
      復華銀行間就該交割款有消費寄託債權存在，且因該交割
      款業遭債權之準占有人乙○○盜領而不復存在，而有損益
      相抵之適用部分：
    (一)按損益相抵，係指損害賠償之債權人基於與受損害之同一
      原因事實並受有利益，其請求之賠償金額，應扣除所受之
      利益而言，此觀民法第216條之1規定自明。是以，債權人
      倘非基於與受損害同一原因事實並受有利益，或所受利益
      業已不存在，自無上開規定之適用。
    (二)查被告乙○○盜賣原告所有前揭股票，賣出之交割款合計
      410,577元，雖均匯入原告設於復華銀行之前揭帳戶內，
      惟此僅係被告乙○○盜賣股票取得股款之過程，被告乙○
      ○應無為原告利益存款之意，原告當時亦無存入該筆款項
      之認識，能否認為原告與復華銀行間就該交割款有消費寄
      託債權存在，已非無疑；又縱認原告就該交割款與復華銀
      行間成立消費寄託關係，原告並於受損害同時本受有交割
      款之利益，但因該交割款業經乙○○持原告之存摺、蓋用
      有真正印鑑章及通儲密碼之取款憑條，據以向復華銀行盜
      領一空，因被告乙○○應可視為係債權之準占有人，復華
      銀行就該交割款之消費寄託債務，應已生清償之效力（民
      法第310條第2款），亦即原告所受利益已不復存在，本件
      自無損益相抵之適用，被告該部分所辯，應屬無據。
（六）關於原告出具予被告公豐證券公司之聲明書是否有效，被
      告金豐卷證券公司得否以之作為免責之依據部分：
    (一)查88年4月21日民法債編修正時（89年5月5日施行），固
      增訂第247條之1規定：「依照當事人一方預定用於同類契
      約之條款而訂定之契約，為左列各款之約定，按其情形顯
      失公平者，該部分約定無效：免除或減輕預定契約條款
      之當事人之責任者；加重他方當事人之責任者；使他
      方當事人拋棄權利或限制其行使權利者；其他於他方
      當事人有重大不利益者」，就定型化契約之效力調整，作
      明文規範，惟因該條文規定尚稱簡略，與消費者保護法就
      定型化契約非但訂有專節，並於施行細則作補充規範相較
      ，消費者保護法之制度內容顯較民法之規定周延縝密，而
      消費者保護法與民法之規範領域雖有不同，但關於定型化
      契約規範制度內涵應有相通之處，是以，在非屬消費關係
      之定型化契約之解釋適用上，除應尋求定型化契約之法理
      予以補充解釋外，並可藉助消費者保護法之相關規定，以
      補充民法規範之不足。
    (二)定型化契約條款何種情形可認為顯失公平，民法第247條
      之1並無進一步規定，而消費者保護法第12條則規定「定
      型化契約中之條款違反誠信原則，對消費者顯失公平者，
      無效；定型化契約中之條款有下列情形之一者，推定其顯
      失公平：違反平等互惠原則者，條款與其所排除不予
      適用之任意規定之立法意旨顯相矛盾者，契約之主要權
      利或義務，因受條款之限制，致契約之目的難以達成者」
      。以上條項所謂之違反平等互惠原則，消費者保護法施行
      細則第14條列舉如下四項：當事人間之給付與對待給付
      顯不相當者；消費者應負擔非其所能控制之危險者；
      消費者違約時，應負擔顯不相當之賠償責任者；其他顯
      有不利於消費者之情形者，消費者保護法及其施行細則之
      上開規定，應可援引作為補充民法前揭條文解釋適用上之
      依據。
    (三)原告於被告金豐證券公司處開戶委託買賣股票時，固曾出
      具聲明書予被告，聲明：「立書人聲明願遵守證券法令之
      規定，不將原留印鑑、款項、存摺（含一般銀行存摺與集
      保存摺）或有價證券交由貴公司員工保管或與其有關借貸
      金錢或股票情事，否則因此項所發生之糾葛或損害，願自
      行負責，概與貴公司無涉」等語，此有被告金豐證券公司
      提出之聲明書影本1件為證。惟觀諸該聲明書之條文，係
      被告單方預訂用於同種類契約之條款，而由需要訂約之他
      方（即原告），依照該預定條款而訂立之附合契約，亦即
      屬定型化契約，自應受上開條文及解釋之規範。而上開免
      除被告金豐證券公司責任或原告拋棄求償權利之定型化契
      約條款（民法第247條之1第、款）適用之結果，不問
      被告金豐證券公司或其受僱人就損害之發生是否出於故意
      或重大過失均得免責，原告並應拋棄其求償權利，即其注
      意義務相對於原告，顯非相當，對於原告極為不利，上開
      定型化契約條款均實有違平等互惠原則（違反消費者保護
      法施行細則第14條、款），上開定型化契約條款在該
      範圍內，應認為對原告顯失公平，該部分之約定應屬無效
      ，亦不得作為有利於被告金豐證券公司之判斷。況且，被
      告乙○○係藉口補正資料，取得原告設於復華銀行前揭帳
      戶存摺，盜蓋印鑑章印文於空白取款憑條上，亦即原告僅
      係委託補辦資料，被告乙○○始取得存摺之持有，並非將
      印章、存摺委託交付乙○○「保管」，應與前揭聲明書所
      載之情形有間，被告金豐證券公司自不得以之作為免責之
      依據（最高法院81年度台上字第768號判決意旨參照）。
（七）關於原告就本件侵權行為與損害之發生或擴大是否與有過
      失部分：
    (一)按損害之發生或擴大，被害人與有過失者，法院得減輕賠
      償金額，或免除之，民法第217條第1項定有明文。而過失
      相抵原則，係指加害人與被害人雙方行為為損害發生或擴
      大之共同原因，法院得減輕賠償金額者而言，不因該行為
      係出自加害人故意或過失而有異。
    (二)查原告所有前揭股票及前揭帳戶內之存款既遭被告乙○○
      利用職務上之機會盜賣及盜領，被告乙○○對原告自應負
      故意侵權行為損害賠償責任，且因僱用人即被告金豐證券
      公司亦未能充分舉證其監督乙○○職務之執行，已盡相當
      之注意或縱加以相當之注意仍不免發生損害，被告金豐證
      券公司就原告所受之前開515,000元損害，自亦應負連帶
      損害賠償之責。惟被告乙○○係利用客戶交付之帳戶存摺
      以領取款項，業據原告及被告乙○○於本院審理時分別陳
      述及認諾在卷（參本院95年10月18日言詞辯論筆錄）；又
      被告乙○○盜領前揭帳戶內之存款，係填具「存摺類取款
      支出憑條」及通儲密碼後取款，有取款支出憑條影本附於
      偵查卷可稽，應可推認被告乙○○係持原告交付之存摺及
      自原告處獲悉之通儲密碼為之。執此，被告乙○○犯行之
      所以能得逞，除其盜蓋原告之印鑑章於空白之取款憑條外
      ，原告之交付存摺並於委託被告乙○○開設銀行帳戶時任
      令通儲密碼由被告乙○○窺探取得，均與有原因，而存摺
      、印章等重要文件，應自行妥為保管，不應任由他人持有
      ，通儲密碼則係具私密性之事項，亦不宜輕易使他人知悉
      ，此為防止糾紛發生之一般理財常識，但原告非但將印鑑
      章交由被告乙○○自行蓋用，並將存摺交予被告乙○○持
      有，復使有機可探知通儲密碼，致遭乙○○利用受有損害
      ，原告就損害之發生自與有過失之處，揆諸前揭說明，原
      告自應負擔其過失，而減輕被告金豐證券公司之賠償金額
      。爰斟酌本件損害之造成，主要係被告乙○○之故意侵權
      行為所致，原告之過失責任比例較低，減輕被告金豐證券
      公司賠償金額30%，依此計算，原告得請求損害金額應為
      360,500元。
（八）關於原告是否已與被告乙○○達成和解而消滅原侵權行為
      損害賠償債務部分：
    (一)原告與被告乙○○固不否認本件事發後，已由被告乙○○
      簽發金額500,000元之本票交付與原告，然原告否認已與
      乙○○達成和解。而被告乙○○於本件審理時仍表示希望
      與原告達成和解（參本院95年10月18日言詞辯論筆錄），
      足見兩造關於簽發本票是否即為兩造就侵權行為損害賠償
      達成和解，仍未有一致之意思表示。
    (二)按因清償債務而對於債權人負擔新債務者，除當事人另有
      意思表示外，若新債務不履行時，其舊債務仍不消滅。民
      法第320條定有明文。本件即認被告乙○○確意欲以簽發
      本票方式與原告達成民事和解，惟亦無證據顯示，雙方同
      意以本票債務之形成而消滅原有侵權行為損害賠償債務，
      則參諸前揭民法規定，兩造間之原有侵權行為損害賠償債
      務自屬仍存在。從而，被告金豐證券公司此部分之抗辯，
      亦無足為有利之認定。
（九）綜據上述，本件原告本於侵權行為之法則，請求被告乙○
      ○給付原告515,000元及自起訴狀繕本送達翌日即94年10
      月19日起至清償日止之法定遲延利息，其中之360,500 元
      由被告金豐證券公司與被告乙○○連帶給付，及被告金豐
      證券公司自追加起訴狀繕本送達翌日即95年4月1日起至清
      償日止之法定遲延利息，為有理由，應予准許，原告關於
      被告金豐證券公司部分，於逾此範圍之請求，即非正當，
      應予駁回。
六、本件關於被告乙○○部分係本於被告乙○○之認諾所為之判
    決，爰依職權就被告乙○○部分宣告假執行。另關於被告金
    豐證券公司部分，兩造均陳明願供擔保，分別聲請宣告假執
    行及免為假執行，本件原告就被告金豐證券公司勝訴部分，
    本院經審酌尚無不合，爰分別定相當擔保金額准許之。至原
    告就被告金豐證券公司敗訴部分，其假執行之聲請，已失所
    附麗，併予駁回。
七、本件原告依侵權行為之法律關係請求被告連帶給付賠償金，
    既有理由，其併依委任契約之法律關係請求被告二人賠償如
    數之損害，即認有理由，因就被告乙○○部分其已為認諾，
    而就被告金豐證券公司部分仍有上揭與有過失折抵之適用，
    顯無再予審究之必要。又本件事證已甚明確，兩造其餘攻擊
    防禦方法，經審酌結果，核與本判決之結論均無影響，爰不
    以一一論述，併予敘明。
據上論結，本件原告之訴為一部有理由，一部無理由，依民事訴
訟法第79條、第85條第2項、第389條第1項第1款、第390條第2項
、第392條，判決如主文。
中　　華　　民　　國　　96　　年　　2 　　月　　7 　　日
                  民事第二庭    法  官　王鏗普
正本係照原本作成。
如對本判決上訴，須於判決送達後20日內向本院提出上訴狀。
中　　華　　民　　國　　96　　年　　2 　　月　　7 　　日
                                書記官
